臺灣高等法院刑事判決　　　　　　　 94年度交上易字第293號
上　訴　人　臺灣板橋地方法院檢察署檢察官
被　　　告　甲○○
上列上訴人因被告過失傷害案件，不服臺灣板橋地方法院94年度
交易字第127號，中華民國94年9月23日第一審判決（起訴案號：
臺灣板橋地方法院檢察署94年度偵字第8207號），提起上訴，被
告就被訴事實為有罪之陳述，經本院合議適用簡式審判程序，本
院判決如下：
    主  文
原判決撤銷。
甲○○因過失傷害人，處有期徒刑月，如易科罰金，以佰元
折算壹日。
    事  實
一、甲○○於民國93年8月5日上午7時許，駕駛車牌YQ-7281號自
    小客車，沿臺北縣中和市○○街往景平路由西往東方向行駛
    ，本應注意汽車行駛至無號誌而無交通警察指揮之交岔路口
    ，轉彎車應暫停讓直行車先行，且左轉彎時，應距交岔路口
    30公尺前顯示方向燈或手勢，行至交岔路口中心處左轉，並
    不得占用來車道搶先左轉，而依當時天氣晴朗、日間有自然
    光線，視距良好，且路面乾燥，為無缺陷、無障礙物之柏油
    路面之情況，並無不能注意之情事，竟疏未注意，於行經臺
    北縣中和市○○街121巷三岔路口時，欲左轉彎進入景德街
    121巷，卻未讓騎乘車牌號碼DLR-817號輕型機車，後載其子
    乙○○，沿臺北縣中和市○○街由東往西方向行駛，亦行經
    該巷口之丙○○先行，即貿然搶先左轉，致撞及丙○○所騎
    乘之前開機車左後車身，使丙○○與乙○○因此分別受有左
    肘及左髖部擦挫傷；左脛腓骨開放性骨折，併足踝骨折及蜂
    窩組織炎等傷害。甲○○於肇事後，犯罪未被發覺前，即以
    電話報警承認車禍肇事，並接受裁判。
二、案經丙○○、乙○○訴由臺北縣政府警察局中和分局報請臺
    灣板橋地方法院檢察署檢察官偵查起訴。
    理  由
一、按除被告所犯為死刑、無期徒刑、最輕本刑為三年以上有期
    徒刑之罪或高等法院管轄第一審案件者外，於前條（刑事訴
    訟法第272條）第1項程序進行中，被告先就被訴事實為有罪
    之陳述時，審判長得告知被告簡式審判程序之旨，並聽取當
    事人、代理人、辯護人之意見後，裁定進行簡式審判程序，
    刑事訴訟法第273條之1定有明文，此一規定，依同法第364
    條規定並為第二審程序所準用。查過失傷害罪之法定本刑為
    「六月以下有期徒刑、拘役或五百元以下罰金」，被告就被
    訴事實為有罪之陳述，經審判長告知被告簡式審判程序之旨
    ，檢察官、被告對於本件改依簡式審判程序審理亦均表示無
    意見，經本院合議適用簡式審判程序，不受刑事訴訟法第15
    9條第1項、第161之2、之3、第163條之1、第164條至第170
    條等調查程序之限制，合先敘明。
二、被告甲○○對於前開時地駕車肇事致告訴人丙○○、乙○○
    受傷之事實，迭據被告於原審、本院審理時坦承不諱，核與
    告訴人丙○○、乙○○於警詢所述情節相符（見94年他字第
    1728號卷第11至17頁），且有診斷證明書二紙及道路交通事
    故現場圖、道路交通事故調查報告表(一)、(二)各一件暨現場照
    片14幀在卷可稽，被告之自白核與事實相符，該一事實足以
    認定。次按「汽車行駛至交岔路口，其行進、轉彎，應依左
    列規定：……二車輛行至無號誌或號誌故障而無交通警察指
    揮之交岔路口，支線道車應暫停讓幹線道車先行。未劃分幹
    、支線或同為幹線道或支線道者，轉彎車應暫停讓直行車先
    行；如同為直行車或轉彎車者，左方車應暫停讓右方車先行
    。……四左轉彎時，應距交岔路口30公尺前顯示方向燈或手
    勢，行至交岔路口中心處左轉，並不得占用來車道搶先左轉
    。……」，道路交通安全規則第102條第1項第2款、第4款定
    有明文。被告於上揭時地駕車本應注意上揭規定，且依當時
    天氣晴朗、日間有自然光線，且為無缺陷、無障礙物、視距
    良好之柏油路面等情狀，並無不能注意之情事，乃竟疏於注
    意，致肇事而使告訴人丙○○、乙○○分別受有前開傷害，
    其有過失，至為明顯。本件交通事故經台灣省台北縣區車輛
    行車事故鑑定委員會鑑定結果亦認為被告駕駛自小客車，搶
    先左轉為肇事原因，有該會北鑑字第931566號鑑定意見書一
    件附卷足參，此為鑑定機關本諸專業知識及經驗所得之結論
    ，自可憑信。告訴人丙○○、乙○○既因本件車禍分別受有
    前開傷害，則其等之傷害與被告之過失行為間顯有相當因果
    關係，被告自應負過失傷害之罪責，事證明確，被告過失犯
    行洵堪認定。因事實已明，告訴人於原審聲請傳喚台北縣政
    府警察局中和分局偵查員黃立彰、簡傳文證明本件係被告提
    出告訴而做筆錄云云，惟查警局並未以告訴人為被告移送檢
    察官偵辦，此一說詞尚乏其據，且與本案審理被告被訴之犯
    罪無涉，顯無傳喚其等作證之必要，附此敘明。
三、核被告所為，係犯刑法第284條第1項前段之過失傷害罪。被
    告以一過失行為同時致告訴人丙○○、乙○○受傷，係一行
    為而侵害告訴人丙○○、乙○○之法益，為一行為觸犯二同
    種罪名，為想像競合犯，依刑法第55條規定，應以一罪論。
    被告於車禍肇事後，犯罪未被發覺前，即以電話報警，據被
    告及告訴人丙○○於警詢時供明，被告並接受裁判，合於自
    首要件，應依刑法第62條前段規定，減輕其刑。
四、原審以被告過失傷害罪證明確，予以論罪科刑，固非無見。
    惟查：被告於車禍肇事後，犯罪未被發覺前，即以電話報警
    ，據被告及告訴人丙○○於警詢時供明，被告並接受裁判，
    合於自首要件，應依刑法第62條前段規定，減輕其刑。原判
    決未予審酌，尚有未洽。檢察官循告訴人丙○○之請求以：
    被告於車禍發生後，未曾向告訴人道歉，且未與告訴人達成
    和解，原審僅科處被告有期徒刑3月，量刑顯與社會公平正
    義不符等詞，提起上訴，非無理由，而原判決亦有前揭可議
    之處，自應由本院將原判決予以撤銷改判。爰審酌被告上開
    駕駛自用小客車未遵守交通安全規則肇事之過失程度，告訴
    人丙○○、乙○○就本件交通事故並無過失，其等所受之傷
    害，車禍迄今，被告尚未賠償告訴人之損害，及被告無犯罪
    前科，有本院被告全國前案紀錄表一件在卷可憑，素行良好
    ，且犯罪後自首並坦承犯行等一切情狀，仍量處有期徒刑3
    月，並諭知易科罰金之折算標準。
據上論斷，應依刑事訴訟法第369條第1項前段、第364條、第273
條之1第1項、第299條第1項前段，刑法第284條第1項前段、第55
條、第62條前段、第41條第1項前段，罰金罰鍰提高標準條例第1
條前段、第2條，判決如主文。
本案經檢察官鍾鳳玲到庭執行職務。
中　　華　　民　　國　　94　　年　　12　　月　　30　　日
　　　　　　　　　刑事第十八庭  審判長法　官　吳昭瑩
　　　　　　　　　　　　　　　　　    法　官  楊貴雄
　　　　　　　 　 　　　　　　　　　　法　官  李英勇
以上正本證明與原本無異。
不得上訴。
                                      書記官　李信穎
中　　華　　民　　國　　94　　年　　12　　月　　30　　日
附錄本判決論罪科刑法條全文：
刑法第二百八十四條第一項
因過失傷害人者，處六月以下有期徒刑、拘役或五百元以下罰金
，致重傷者，處一年以下有期徒刑、拘役或五百元以下罰金。
